臺灣彰化地方法院刑事判決　　　　　　　100年度訴字第462號
公　訴　人　臺灣彰化地方法院檢察署檢察官
被　　　告　林意富
指定辯護人　本院公設辯護人　陳志忠
上列被告因違反槍砲彈藥刀械管制條例等案件，經檢察官提起公
訴（99年度偵字第11303號），本院判決如下：
    主  文
林意富未經許可，持有可發射子彈具有殺傷力之改造手槍，累犯
，處有期徒刑年拾月，併科罰金新臺幣伍萬元，罰金如易服勞
役，以新臺幣壹仟元折算壹日，扣案之改造手槍壹把（槍枝管制
編號：0000000000，含彈匣壹個）沒收；又意圖為自
己不法之所有，以恐嚇使人將本人之物交付，未遂，累犯，處有
期徒刑拾月，扣案之改造手槍壹把（槍枝管制編號：00000
00000，含彈匣壹個）、不具殺傷力之非制式子彈貳顆、彈
頭壹顆、彈底壹片、彈殼貳顆沒收。應執行有期徒刑肆年陸月，
併科罰金新臺幣伍萬元，罰金如易服勞役，以新臺幣壹仟元折算
壹日，扣案之改造手槍壹把（槍枝管制編號：00000000
00，含彈匣壹個）、不具殺傷力之非制式子彈貳顆、彈頭壹顆
、彈底壹片、彈殼貳顆沒收。
    事  實
一林意富曾因施用毒品案件，經本院先後以94年度訴字第1601號
  、95年度訴字第514號判決各處有期徒刑7月、9月確定，及因
  竊盜案件，經本院以94年度易字第1190號判決處有期徒刑8月
  確定，3案由本院以95年度聲字第1508號裁定定應執行刑有期
  徒刑1年9月確定，再由本院以96年度聲減字第115號裁定減刑
  並定應執行刑有期徒刑10月15日確定，於民國96年7月16日執
  行完畢。又因施用毒品案件，經本院先後以96年度訴字第2530
  號、97年度訴字第1663號、97年度訴字第2271號、97年度訴字
  第2792號判決各處有期徒刑11月、10月、7月、7月確定，前2
  案由本院以97年度聲字第2573號裁定定應執行刑有期徒刑1年8
  月確定，後2案由本院以98年度聲字第231號裁定定應執行刑有
  期徒刑1年確定，於99年9月2日假釋，指揮書執行完畢日期原
  為100年3月2日，尚未執行完畢。
二林意富明知未經許可，不得持有可發射子彈具有殺傷力之槍枝
  及子彈，竟於94年間在雲林縣麥寮鄉橋頭村某處，以新臺幣（
  下同）5萬元之代價，向真實姓名年籍不詳之某成年男子購得
  仿BERETTA廠M93R型半自動手槍換裝土造金屬槍管而成，可發
  射子彈具有殺傷力之改造手槍1把（槍枝管制編號0000000000
  ，含彈匣1個）及具有殺傷力之非制式子彈1顆（於後述行為時
  已擊發，僅餘彈殼1顆）、不具殺傷力之非制式子彈5顆（起訴
  書誤為具有殺傷力之子彈2顆、不具殺傷力者4顆，業經檢察官
  於本院審理中更正）後，將之埋藏在彰化縣大城鄉○○村○○
  路31號住處附近某巷內，未經許可持有之。林意富於99年9月2
  日假釋後，缺錢花用，乃於99年12月4日（起訴書誤為同年月5
  日，業經檢察官於本院審理中更正）中午，由王麗玉（所涉幫
  助恐嚇取財未遂罪嫌另案偵查中）駕駛車牌號碼AR-5770號自
  用小客車，載其前往彰化縣大城鄉○○村○○路54號村長陳文
  棍住處，開口向陳文棍借貸10萬元，雖經林意富一再遞減金額
  ，仍遭拒絕，林意富只得離去（當日借貸經過不構成犯罪）。
  嗣於99年12月5日下午3時許，林意富酒後（難認其精神狀態已
  達於減免刑事責任之程度）仍有索錢念頭，竟萌意圖為自己不
  法所有之恐嚇取財犯意，將槍彈取出，並指示王麗玉駕駛上開
  小客車，載其前往彰化縣大城鄉○○段1731地號梁麗秋經營之
  尚宏檳榔攤，尋覓陳文棍是否在該處飲酒。林意富抵達檳榔攤
  外空地後，隨即持槍下車，拉槍機將第1顆子彈上膛，但子彈
  竟因槍枝走火而擊發（不能證明該顆子彈具有殺傷力），林意
  富走入檳榔攤內，再次拉槍機將具有殺傷力之第2顆子彈上膛
  ，但子彈竟又再因槍枝走火而擊發，貫穿檳榔攤紗窗之紗網、
  鐵質窗框（毀損部分未據梁麗秋告訴）。林意富因未覓得陳文
  棍，乃指示王麗玉駕車，載其於同日下午3時50分許抵達陳文
  棍住處（與檳榔攤相距約1公里，無法聽聞檳榔攤之槍聲），
  而當時陳文棍正與陳明德在屋內泡茶聊天，林意富遂持槍下車
  ，在屋外拉槍機將第3顆子彈上膛，然彈頭竟自行與彈殼分離
  ，無法擊發（不能證明該顆子彈具有殺傷力，且彈頭未尋獲）
  ，林意富見狀，乃於拾起彈殼後，持槍進入屋內（無故侵入住
  居部分未據陳文棍告訴），並將槍枝丟在泡茶桌上，向陳文棍
  恫稱：「剛才開兩槍了，不然是要怎樣！」，以此恐嚇方式示
  意陳文棍聽命交付金錢，陳文棍雖心生畏懼，惟未照辦，並趁
  林意富疏於防備之際，與陳明德聯手將林意富逮捕，報警處理
  ，再由警在檳榔攤扣得彈殼2顆，及在陳文棍住處扣得改造手
  槍1把、不具殺傷力之非制式子彈3顆（鑑定時試射1顆，僅餘
  彈頭、彈殼各1顆及彈底1片；另2顆未經試射）、彈殼1顆。
三案經彰化縣警察局芳苑分局報告臺灣彰化地方法院檢察署檢察
  官偵查起訴。
    理  由
一本案當事人所提出之後述證據，且屬被告林意富以外之人於審
  判外之陳述者，因雙方均同意採為證據（本院卷第46頁反面）
  ，又無不適當情形，符合刑事訴訟法第159條之5第1項規定，
  應得為證據。
二訊據被告對於上揭犯罪事實坦承不諱，核與證人王麗玉、陳文
  棍、梁麗秋、陳明德於警詢、檢察官偵查中之證述相符（偵查
  卷第7至11、57至58、78至80頁），且有前揭槍彈扣案（偵查
  卷第71至72頁），及扣押筆錄、照片、現場平面圖可稽（偵查
  卷第13至16、18至23頁）。扣案槍彈經囑託鑑定，認槍枝係仿
  BERETTA廠M93R型半自動手槍換裝土造金屬槍管而成，擊發功
  能正常，可供擊發適用子彈使用，具有殺傷力之改造手槍；子
  彈3顆，均係非制式子彈，係由金屬彈殼組合直徑8.9±0.5mm
  金屬彈頭而成，採樣1顆試射，無法擊發，不具殺傷力；彈殼
  先鑑定2顆，再鑑定1顆，均係非制式金屬彈殼，亦有內政部警
  政署刑事警察局100年1月12日刑鑑字第0990172895號、100年1
  月18日刑鑑字第0990172762號鑑定書可參（偵查卷第60至62頁
  ）。另被告在檳榔攤內擊發之該顆子彈，其力道足以貫穿檳榔
  攤紗窗之紗網、鐵質窗框，有前開照片可憑（偵查卷第20頁）
  ，顯亦足以貫穿人體之皮肉層，而具有殺傷力。綜上論述，被
  告之自白與事實相符，可以採信，事證明確，其犯行堪以認定
  。
三被告雖否認王麗玉有幫助恐嚇取財行為，王麗玉亦矢口否認其
  事，然查：扣案槍枝自槍口至擊鎚長約23.5公分，滑套至槍托
  底部長約15公分，此經本院當庭勘驗在卷（本院卷第70頁正面
  ），並有前開鑑定書所附照片可憑，顯無法掌心全握，被告復
  不諱言未以背包裝放槍枝（本院卷第67頁正面），自非王麗玉
  難以發現之微小物品；其次，被告在檳榔攤外開槍時，與王麗
  玉僅距5至10公尺遠，此據彼等於本院審理中分別供述、證述
  在卷（本院卷第67頁正面），王麗玉縱有分心之事，亦不可能
  未聽見槍聲，又被告復不諱言，在檳榔攤開槍後，因溫度很高
  ，無法將之插在褲頭，是以手持方式乘車攜往被害人陳文棍住
  處（本院卷第69頁反面、第70頁反面），益徵王麗玉明知被告
  攜槍、開槍之事；再者，王麗玉自承係被告之友，於99年12月
  4日第1次駕車載送被告至被害人住處時，曾因小孩跑進屋內，
  伊亦入內尋找，於99年12月5日第2次駕車載送被告，亦係聽從
  被告指示，先後前往兩地找尋被害人（本院卷第65頁反面、第
  66頁反面），又親見被告攜槍、開槍，若謂其不知被告索錢情
  節，實難置信，是王麗玉有幫助恐嚇取財未遂犯行甚明。
四核被告所為，係犯槍砲彈藥刀械管制條例第8條第4項未經許可
  持有可發射子彈具有殺傷力之改造手槍罪、第12條第4項未經
  許可持有子彈罪及刑法第346條第3項、第1項恐嚇取財未遂罪
  。被告以一行為，同時持有槍彈，觸犯構成要件不同之罪名，
  為想像競合犯，應依刑法第55條規定，從一重之未經許可持有
  可發射子彈具有殺傷力之改造手槍罪論處。按未經許可持有槍
  枝、子彈罪，其持有之繼續為行為之繼續，至持有行為終了時
  ，均論以一罪，不得割裂。若持有之後以之犯他罪，兩罪間之
  關係，端視其開始持有之原因、動機或目的為斷。如於非法持
  有槍枝、子彈行為繼續中另起意犯罪，應以數罪併罰論處；若
  行為人為犯特定罪之目的而持有槍枝、子彈，雖其持有槍枝、
  子彈之時間、地點與目的所犯特定罪之時間、地點，在自然意
  義上非完全一致，然就事件整體過程予以客觀觀察後，苟形式
  上獨立之行為，彼此之間具有全部或一部不可割之一致性或事
  理上之關聯性，且犯罪目的單一，依一般社會通念，認應評價
  為一行為，自應適用想像競合犯之規定論以一罪，方符合刑罰
  公平原則。被告自94年間起，即持有槍彈，因向被害人借貸遭
  拒後，始起意對其實行恐嚇取財，是所犯上開之罪，犯意各別
  ，行為不同，應分論併罰。被告自94年間起持有槍彈部分，核
  屬繼續犯，且於95年7月1日刑法修正施行後，行為始被查獲而
  終了，應逕適用裁判時之有效法律，不生新舊法比較適用之問
  題，附此敘明。查被告曾因施用毒品案件，經本院先後以94年
  度訴字第1601號、95年度訴字第514號判決各處有期徒刑7月、
  9月確定，及因竊盜案件，經本院以94年度易字第1190號判決
  處有期徒刑8月確定，3案由本院以95年度聲字第1508號裁定定
  應執行刑有期徒刑1年9月確定，再由本院以96年度聲減字第
  115號裁定減刑並定應執行刑有期徒刑10月15日確定，於96年7
  月16日執行完畢。又因施用毒品案件，經本院先後以96年度訴
  字第2530號、97年度訴字第1663號、97年度訴字第2271號、97
  年度訴字第2792號判決各處有期徒刑11月、10月、7月、7月確
  定，前2案由本院以97年度聲字第2573號裁定定應執行刑有期
  徒刑1年8月確定，後2案由本院以98年度聲字第231號裁定定應
  執行刑有期徒刑1年確定，於99年9月2日假釋，指揮書執行完
  畢日期原為100年3月2日，尚未執行完畢，此有臺灣高等法院
  被告前案紀錄表在卷可按，其於96年7月16日受有期徒刑之執
  行完畢，5年內故意再犯本案有期徒刑以上之罪，為累犯，應
  依刑法第47條第1項規定加重其刑。被告已著手實行恐嚇取財
  ，而未至取得財物之結果，為未遂犯，所犯恐嚇取財未遂罪應
  依刑法第25條第2項減輕其刑，並與前開加重其刑部分，依刑
  法第71條第1項先加後減。爰審酌被告素行不佳，假釋中再犯
  本案，危害治安情節不輕，惡性非淺，惟尚能坦白認罪，且未
  取得金錢及其他一切情狀，分別量處如主文所示之刑，並諭知
  罰金易服勞役之折算標準，及定應執行刑與罰金易服勞役之折
  算標準，以資儆懲。扣案之改造手槍乃被告所有之違禁物，且
  係供本案恐嚇取財犯罪所用，應依刑法第38條第1項第1款、第
  2款宣告沒收；在被害人住處扣案之非制式子彈3顆、彈殼1顆
  雖不具殺傷力，且其中1顆子彈於鑑定時試射，僅餘彈頭、彈
  殼各1顆及彈底1片，然為被告所有，且係供本案恐嚇取財犯罪
  所用，應依刑法第38條第1項第2款宣告沒收。在檳榔攤扣案之
  彈殼2顆均不具子彈效用，而非違禁物，又未以之恐嚇取財，
  不符法定沒收要件，無從宣告沒收。被告所處之刑及應執行刑
  如主文所示，已達懲罰、嚇阻效果，且其財產犯罪前科僅有1
  次，本案恐嚇取財行為應係偶發，無依刑法第90條令入勞動場
  所強制工作之必要，附此敘明。
據上論斷，應依刑事訴訟法第299條第1項前段，槍砲彈藥刀械管
制條例第8條第4項、第12條第4項，刑法第11條、第346條第3項
、第1項、第55條、第47條第1項、第25條第2項、第42條第3項、
第51條第5款、第38條第1項第1款、第2款，判決如主文。
本案經檢察官趙冠瑋到庭執行職務。
中    華    民    國   100    年    5     月    31    日
                  刑事第四庭    審判長法官      姚銘鴻
                                法      官      陳義忠
                                法      官      廖政勝
以上正本證明與原本無異。
如不服本判決，應於判決送達後10日內，向本院提出上訴狀（須
敘述具體理由，並附繕本，上訴狀勿逕送上級法院）。
告訴人或被害人對於判決如有不服具備理由請求檢察官上訴者，
其上訴期間之計算係以檢察官收受判決正本之日期為準。
中    華    民    國   100    年    5     月    31    日
                                    書記官      莊何江
附錄：
刑法第346條
意圖為自己或第三人不法之所有，以恐嚇使人將本人或第三人之
物交付者，處6月以上5年以下有期徒刑，得併科1千元以下罰金
。
以前項方法得財產上不法之利益，或使第三人得之者，亦同。
前2項之未遂犯罰之。
槍砲彈藥刀械管制條例第8條第1項、第4項
未經許可，製造、販賣或運輸鋼筆槍、瓦斯槍、麻醉槍、獵槍、
空氣槍或第4條第1項第1款所定其他可發射金屬或子彈具有殺傷
力之各式槍砲者，處無期徒刑或5年以上有期徒刑，併科新臺幣
1千萬元以下罰金。
未經許可，持有、寄藏或意圖販賣而陳列第1項所列槍枝者，處
3年以上10年以下有期徒刑，併科新臺幣7百萬元以下罰金。
槍砲彈藥刀械管制條例第12條第4項
未經許可，持有、寄藏或意圖販賣而陳列子彈者，處5年以下有
期徒刑，併科新臺幣300萬元以下罰金。